臺灣士林地方法院刑事判決　　　　　　　　　　　　九十二年度交易字第二０九號
　　公　訴　人　臺灣士林地方法院檢察署檢察官
　　被　　　告　乙○○
右列被告因公共危險案件，經檢察官聲請簡易判決處刑（九十二年度偵字第六一七九
號），本院士林簡易庭認不宜簡易判決處刑（九十二年度士交簡字第一六七六號），
移由本院改依通常程序審理，並判決如左：
　　主　文
乙○○無罪。
　　理　由
一、本件聲請簡易判決處刑書（與起訴有同一效力）意旨略以：被告乙○○明知服用
    酒類不能安全駕駛動力交通工具時不得駕駛，竟於民國九十二年二月十二日下午
    七時許，在臺北市○○○路○段食用酒類後，已達於意識模糊，不能安全駕駛動
    力交通工具之狀態，仍駕駛車牌號碼ＤＸ─四二七九號自用小客車，沿臺北市○
    ○區○○路由東向南行駛，於同日晚上十時四十三分許，行經臺北市○○路、環
    河北路口左轉時，其右前車頭不慎撞及沿同向左轉之由甲○○所駕駛車牌號碼九
    Ｅ─一九三一號自用小客車左後車輪後為警查獲，嗣經警檢測其呼氣酒精濃度值
    達每公升○．二九毫克，因認被告涉有刑法第一百八十五條之三之服用酒類不能
    安全駕駛而駕駛罪嫌云云。
二、按犯罪事實應依證據認定之，無證據不得認定犯罪事實；又不能證明被告犯罪者
    ，應諭知無罪之判決，刑事訴訟法第一百五十四條第二項、第三百零一條第一項
    分別定有明文。再按犯罪事實之認定，應憑證據，如未能發現相當證據，或證據
    不足以證明，自不能以推測或擬制之方法，以為裁判基礎；又認定不利於被告之
    事實，須依積極證據，茍積極證據不足為不利於被告事實之認定時，即應為有利
    於被告之認定，更不必有何有利之證據，有最高法院四十年台上字第八六號、三
    十年上字第八一六號判例可資參照。而認定犯罪事實所憑之證據，無論為直接證
    據或間接證據，其為訴訟上之證明，須於通常一般之人均不致於有所懷疑，而得
    確信其為真實之程度者，始得據之為有罪之認定，倘其證明尚未達到此一程度，
    而有合理性懷疑之存在時，即無從為有罪之確信，亦有最高法院七十六年台上字
    第四九八六號判例足資參酌。另按刑法一百八十五條之三公共危險罪，係以不能
    安全駕駛動力交通工具而駕駛為要件，倘不能證明被告不能安全駕駛動力交通工
    具，即應為無罪之諭知。
三、查刑法第一百八十五條之三之公共危險罪，除行為人須有服用毒品、麻醉藥品、
    酒類或其他相類之物外，尚以須達到不能安全駕駛動力交通工具之程度為其構成
    要件。而飲酒後吐氣所含酒精濃度須達若干，將導致不能安全駕駛汽車，醫學文
    獻上固有認吐氣所含酒精濃度達每公升０‧二五毫克者，有輕度協調功能降低之
    現象；每公升達０‧五毫克者，有反應較慢、感覺減低、影響駕駛之現象；每公
    升達０‧七五毫克者，有思考改變、個性行為改變之現象；每公升達一‧０毫克
    者，有步態不穩、噁心想吐、精神混惑不清晰之現象；每公升達一‧五毫克者，
    有說話不清楚、感覺喪失、視力模糊等現象；每公升達二‧０毫克者，有體溫降
    低、血糖降低、肌肉控制差、癲癇發作等現象；每公升達三‧五毫克者，有神智
    不清、反射減低、呼吸抑制等現象（行政院國軍退除役官兵輔導委員會台北榮民
    總醫院（八八）北總內字第二六八六八號函參照）。惟查刑法第一百八十五條之
    三規定，「不能安全駕駛」之實質內涵，自有先予以釐清之必要。依上開酒精對
    人體之影響程度對照表以觀，該對照表係一般人飲酒後達到上開標準時，通常會
    呈現之狀況；然個人因體質狀況之不同，縱酒後吐氣之酒精含量已達上開標準，
    但個人顯現之狀況仍有可能因人而異，是上開標準應僅係作為判斷之參考值，尚
    非絕對標準，是個人酒後是否已達不能安全駕駛之程度，仍須從個案之具體事證
    上加以判斷。且駕駛人吐氣所含酒精濃度達每公升０‧二五毫克，僅有輕度協調
    功能降低之現象，並無不能全駕駛之結果，而吐氣已達每公升０‧五五毫克（０
    ‧五五MG/L）以上，肇事率為一般正常人之十倍，始認為已達不能安全駕車之標
    準，業經法務部八十八年五月十八日法八八檢字第００一六六九號函公告週知，
    應甚明確。
四、本件公訴意旨認被告乙○○涉犯刑法第一百八十五條之三之服用酒類不能安全駕
    駛動力交通工具而駕駛之罪嫌，無非係以台北市政府警察局士林分局社子派出所
    酒精濃度測試值顯示被告呼氣酒精濃度達每公升０．二九毫克、舉發違反道路交
    通管理事件通知單、測試觀察紀錄表、道路交通事故調查報告表、交通談紀錄表
    ，及證人甲○○於警詢中之證詞等為其論據。
五、訊據被告乙○○固不否認於上述時、地駕車與甲○○發生擦撞之事實，惟堅決否
    認有不能安全駕駛之情形，辯稱：伊係食用含有米酒之薑母鴨，且酒精對人體之
    影響應是因個人體質而異，伊當時仍可安全駕駛，係因甲○○超車才肇致本件車
    禍等語。經查：酒後是否達刑法第一百八十五條之三之「不能安全駕駛動力交通
    工具」之程度，應依客觀之事實認定之，被告之呼氣酒精測試值雖達每公升０．
    二九毫克，惟尚難認已達不能安全駕駛動力交通工具，如上所述；又本件經詳閱
    卷附之警製刑法第一百八十五條之三案件測試觀察紀錄表中觀察結果欄僅記載：
    「其他：無」等語，並未記載被告有何不能安全駕駛之具體情形，此有上開觀察
    紀錄表一紙在卷可稽，依此結果，實無法明瞭被告當時之客觀生理狀態是否有不
    能安全駕駛之情形。而證人即台北市政府警察局士林分局警員劉景祥於檢察事務
    官訊問時則證稱：被告當時還很正常，應該可以安全駕駛等語，（見九十二年度
    偵字第六一七九號偵查卷第六十六頁），前開證言雖屬刑法第一百五十九條之被
    告以外之人於審判外之言詞而為傳聞證據，惟被告當庭同意作為證據（見本院九
    十三年四月十三日審理筆錄），且經本院審酌該言詞陳述作成之情形為適當，依
    刑事訴訟法第一百五十九條之五第一項之規定自得為證據，是依警員之證言亦不
    能證明當時被告有何反應較慢、影響駕駛或步態不穩、精神混惑不清晰、感覺喪
    失、視力模糊、神智不清、反射減低、呼吸抑制等達到不能安全駕駛動力交通工
    具之情形。再本件車禍發生之經過，證人吳月好、馬春貴均證稱：車禍之發生係
    因甲○○所駕駛之自小客車於台北市士林區○○○路、中正路口之轉彎處擦撞到
    被告所駕駛之自小客車右前側車身等語（見偵查卷第二十八、三十頁），參以被
    告之車子右前側車身有擦痕、吳大之車子左後車輪亦有擦痕等情，有卷附之照片
    可稽，顯見被告所辯本件車禍之發生係因超車不當所致等語，堪予採信，是車禍
    之發生被告是否容有過失即屬未明。況縱認被告有超車不當之肇事因素，亦難認
    被告當時之精神、體能狀態，已因受酒精之影響，而陷於不能安全駕駛動力交通
    工具之狀態。是以，本件亦難以上開觀察紀錄表而論被告有不能安全駕駛之情形
    。綜上，公訴人所舉證據既不足以認定被告確有不能安全駕駛交通動力工具而駕
    駛之行為。此外，復查無其他積極證據，足資證明被告有何該當公訴人所指稱之
    公共危險之犯行，自不能證明被告犯罪，揆諸前揭判例意旨，自應諭知被告乙○
    ○無罪之判決。
據上論斷，應依刑事訴訟法第四百五十二條、第三百零一條第一項，判決如主文。
本案經檢察官鄭世揚到庭執行職務。
中　　　華　　　民　　　國　　九十三　　年　　　四　　　月　　二十七　　日
                                    臺灣士林地方法院刑事第三庭
                                        審判長法  官  雷  雯  華
                                              法  官  吳  祚  丞
                                              法  官  王  俊  雄
右正本證明與原本無異。
如不服本判決應於送達後十日內向本院提出上訴狀。
                                              書記官  許  秋  莉
中　　　華　　　民　　　國　　九十三　　年　　　四　　　月　　二十七　　日
